臺灣高等法院刑事判決　　　　　　　　　　　九十一年度上更（一）字第七一○號
　　上　訴　人
　　即　被　告　丁○○　男　民.
　　指定辯護人　本院甲○辯護人　周君穎
右上訴人因違反槍砲彈藥刀械管制條例案件，不服臺灣宜蘭地方法院八十九年度訴字
第二九○號，中華民國九十年十二月十四日第一審判決（起訴案號：臺灣宜蘭地方法
院檢察署九十年度偵緝字第一三○號），提起上訴，經判決後由最高法院發回更審，
本院判決如左：
    主  文
原判決撤銷。
丁○○未經許可，製造可發射子彈具有殺傷力之改造手槍，累犯，處有期徒刑陸年，
併科罰金新台幣拾伍萬元，罰金如易服勞役以銀元佰元即新臺幣玖佰元折算壹日。
扣案如附表一、二所示之物均沒收。
    事  實
一、丁○○曾犯違反槍砲彈藥刀械管制條例、違反麻醉藥品管理條例、賭博、違反毒
    品危害防制條例等多次紀錄，其於民國八十六年間所犯違反槍砲彈藥刀械管制條
    例、違反麻醉藥品管理條例等案件，分別經臺灣宜蘭地方法院判處有期徒刑八月
    、一年，嗣經定其應執行之刑為有期徒刑一年七月，於八十八年九月二十六日假
    釋期滿執行完畢。竟不知悔改，仍基於製造槍支犯意及連續製造子彈之概括犯意
    ，於八十八年間，未經主管機關之許可，以附表一編號一至五之槍彈、零組件及
    附表一編號六所示砂輪機等工具，在宜蘭縣羅東鎮○○路十七巷七十號五樓居處
    ，將仿ＢＥＲＥＴＴＡ廠半自動手槍製造之九○金屬玩具槍一支（槍支管制編號
    為0000000000號）與仿ＷＡＬＴＨＥＲ廠半自動手槍製造之八厘米金
    屬玩具手槍一支（槍支管制編號為0000000000），改造並均換裝土造
    金屬槍管製造成可發射子彈具有殺傷力之槍支，並以玩具槍彈殼加裝直徑約七ｍ
    ｍ之金屬彈頭改造，製造成具殺傷力之子彈十顆（起訴書誤繕為十一顆）後持有
    之，嗣於同年月二十二日凌晨一時三十分許，在上開居所，為警查獲如附表一所
    示之物及子彈十顆（均經試射擊發用罄）。丁○○經警移送由檢察官交保後，仍
    承前製造子彈及製造槍支主要組成零件之犯意，於九十年十一月間，未經主管機
    關許可，以其所有之附表二編號四至十七所示砂輪機等工具，在其位於宜蘭縣冬
    山鄉○○路美和巷十二號居處，以玩具槍用金屬彈殼加裝直徑約七點八釐米金屬
    彈頭改造而成之方式製造子彈二顆（經送驗認未具殺傷力，致製造未完成），及
    將土造金屬槍管貫通之方式製造完成槍支主要組成零件槍管一支後持有之。嗣於
    九十年十一月十六日十七時十分許，經警持搜索票在其上開居處，當場查獲如附
    表二所示之物。
二、案經宜蘭縣警察局宜蘭分局報請臺灣宜蘭地方法院檢察署檢察官偵查起訴。
    理  由
一、訊據上訴人即被告丁○○矢口否認有製造槍、彈及槍支主要零組件之事實，辯稱
    ：查獲之槍、彈及零件等物，是丙○○拿來的，非其所有，在羅東鎮及冬山鄉查
    獲之電鑽等工具，係分別替伊裝修房子之業者游滄海、簡永漢所有，暫未取回，
    僅將之磨石頭等，伊不會改造手槍云云。
二、經查：
  (一)右揭事實，業據證人即承辦員警莊樹松、傅瑞龍、陳保羅供述綦詳（見原審卷第
    一一七頁、本院上更(一)字第七一三號影印卷九十一年十月十四日、二十八日訊問
    筆錄），並有搜索扣案筆錄、扣押物品目錄表、現場照片、本院勘驗筆錄等在卷
    及如附表一、二所示之槍支、子彈、槍彈主要組成零件暨改造工具扣案可資佐證
    。而附表一編號一之改造仿ＢＥＲＥＴＴＡ廠半自動九○手槍一支（槍支管制編
    號為000000000號），認係仿ＢＥＲＥＴＴＡ廠半自動手槍製造之九○
    金屬玩具槍換裝土造金屬槍管改造成，機械性能良好；附表一編號二之改造之八
    厘米手槍（槍支管制編號為0000000000），認係仿ＷＡＬＴＨＥＲ廠
    半自動手槍製造之金屬玩具手槍換裝土造金屬槍管改造成，機械性能良好；扣案
    子彈十顆，認均係以玩具槍彈殼加裝直徑約七ｍｍ之金屬彈頭改造而成，其中三
    顆經內政部警政署刑事警察局鑑定時試射用罄滅失，剩餘七顆經原審亦送請刑事
    警察局鑑驗，已實際試射擊發，認均具殺傷力；另附表二編號二子彈成品二顆，
    經送同署刑事警察局鑑定結果，認送鑑子彈二顆，均係由玩具槍用金屬彈殼加裝
    直徑約七點八釐米金屬彈頭改造而成之改造子彈，惟該子彈二顆之底火部位均已
    陷落，認無法擊發，均不具殺傷力，致製造未完成；而附表二編號一槍管一支，
    經送鑑認係已貫通之土造金屬槍管成品等情，有內政部警政署刑事警察局八十九
    年三月三十日刑鑑字第三九六○六號函、同署八十九年十二月十五日八九形鑑字
    第一九五○八六號函、同署九十年十一月三十日刑鑑字第二二○四三三號函等鑑
    驗通知書在卷可稽（見偵字第八八一號卷第三十八頁、原審卷第二十五頁、偵字
    第三三九○號卷第四十二頁）。
  (二)被告於警訊時供稱附表一之物除編號一及底火為游滄海所有外，其餘為其所有（
    見警卷第三頁），然此為證人游滄海所否認（見偵緝卷第二十七頁）。被告雖再
    指槍彈為丙○○所有云云，本院質之其所舉證人乙○○雖供證：「（在羅東鎮○
    ○路被查獲的改造九○手槍、八厘米手槍、改造子彈十顆是誰的？）我當時有看
    到丙○○用紅色袋子裝的東西，我不曉得裡面是什麼。我是後來才知道裡面是裝
    這些東西，我不曉得丙○○拿那些東西給被告做什麼。」（見本院九十一年十一
    月十八日訊問筆錄），然此與被告於原審中供述：「．．有人拿一把白色手槍及
    銀色手槍拿給我修理．．」、「大頭姓吳，丙○○跟游滄海知道大頭有拿一包東
    西放在我住處，但那包東西我不知道是什麼」（見原審卷第三十五、三十六頁）
    不合，而證人丙○○雖經本院傳拘無著，然其於警訊中亦表明扣案附表一之物非
    其所有（見警卷第十頁反面），是被告所辯附表一槍彈為丙○○所有乙節，殊乏
    實據，難以採信。又附表二所示槍管子彈等物，被告亦指為丙○○所有，惟與被
    告警訊中所述：「我懷疑是『春亭』者的」（見警卷第三頁反面）不符，亦難採
    信。查扣案之槍彈及槍支主要零件，既在被告居住處查獲，其又無法交待來源，
    自可認該等物品為其所有無訛。
  (三)被告雖辯稱扣案如附表一、二之工具，分別為游滄海、簡永漢所有，彼二人因到
    其處所做裝潢而置放云云。然查，被告於警訊中已表明附表一工具為其所有（見
    警卷第三頁），證人劉鳳如亦供證附表二工具為被告所有（見偵字第三三九○號
    卷第四十七頁），而被告迄未能提出簡永漢之年籍住址以供本院查證，本院經積
    極以法務部戶役政連結作業系統查詢，均因資料不存在查無任何資料可供調查，
    有該查詢資料附本院更(一)審卷可參；再者，扣案砂輪機等器械，本屬專業生財工
    具，若被告無使用之技能或需要，何必為友人代為保管？另在受寄保管之期間，
    寄放者又將如何工作謀生？職是之故，從扣案砂輪機等器械之專業性質觀之，實
    無法想像原使用人將此項專門謀生工具長期間寄放而不取回之情；況證人游滄海
    到庭證述：「【扣案物品何人所有？（提示扣押物品清單）】清單編號十五之砂
    輪機是我的．．．其他不是我的。被告向我要砂輪機，我就送給他。」（見原審
    卷第四十九頁），益見扣案工具為被告所有。查被告開設遊樂場，業經證人乙○
    ○於本院訊問時供明在卷（見本院九十一年十一月十八日訊問筆錄），其非鐵工
    、電工或裝潢從業人員，竟持有該等工具，當係別具作用。徵之證人劉鳳如證稱
    ：「因我是暫住在那裡．．」、「我不知道何為改造槍支及子彈，但我曾約一星
    期左右，晚上在床上休息時，我聽到丁○○類似以電鑽聲音磨鐵器聲，因我人在
    房間尾，他在前面忙，我不敢到前面看」（見警卷影本），證人莊樹松結稱：「
    （砂輪機、電鑽等從何查獲？）砂輪機及電鑽是在客廳旁邊轉角的櫃子查獲，扣
    案的砂輪機不是一般房屋裝潢所用的砂輪機，應該是用來磨子彈跟鐵器。所查獲
    的兩部砂輪機都是中古的，都是好的可以使用，至於大台的砂輪機我們有問過，
    可以使用磨金屬的，砂輪機的構造應該無法磨石頭，因為兩個滾輪相接石頭無法
    放進去，且砂輪機旁邊還有一些銅屑。」（見原審卷第一一八頁），可見被告所
    謂砂輪機用來磨石頭等乙節，純屬虛詞。再從被告確已使用上述工具，由砂輪機
    旁仍殘留有銅屑等客觀情形以觀，堪認被告確有製造槍彈及槍支主要組成零件之
    行為。
  綜合以上，被告所辯，應係事後卸責之詞，不足採信。本件事證已臻明確，其犯行
  堪以認定，應依法論科。
三、核被告所為，係違反槍砲彈藥刀械管制條例第十一條第一項之未經許可製造其他
    可發射子彈具有殺傷力之槍支、同條例第十二條第一項之未經許可製造子彈、同
    條例第十三條第一項之未經許可製造槍砲之主要組成零件等罪。被告製造槍支與
    子彈及製造槍砲主要零件後之持有行為，均分別為製造行為所吸收，不另論罪。
    檢察官指被告另涉未經許可持有槍彈及槍砲主要組成零件罪，尚有誤解。又被告
    係一次製造多支槍支，為接續犯，屬實質一罪，檢察官指為連續犯，亦有未洽。
    被告先後製造子彈之行為（一次既遂，一次未遂），時間緊接，犯罪構成要件相
    同，顯係基於概括犯意為之，應依連續犯規定以一罪論。被告所犯製造子彈分別
    與製造槍支、製造槍砲之主要組成零件罪間，各有想像競合犯關係，應從較重之
    製造槍支罪處斷。又被告在宜蘭縣冬山鄉製造子彈等犯行，為本院本股以九十一
    年度上更(一)字第七一三號案審理中（因起訴在後，已另為不受理之判決），本院
    認與本件犯行（宜蘭縣羅東鎮），有裁判上一罪之關係，故併予審究。查被告有
    如事實欄所記之前科，有本院被告全國前案紀錄表附卷可參，其於五年內再犯本
    件有期徒刑以上之罪，為累犯，應依刑法第四十七條規定，加重其刑。原審論處
    被告罪刑本非無見，惟被告製造槍支為接續犯，業如前述，原審誤為連續犯；被
    告製造槍支及子彈之行為，為想像競合犯關係，原審誤為牽連犯關係；又被告尚
    有於宜蘭縣冬山鄉製造子彈等犯行，原審未及審酌，均有未洽。被告上訴否認犯
    罪雖無理由，然原判決既有可議，仍屬無可維持，自應由本院將原判決撤銷改判
    。爰審酌被告犯罪動機、手段、犯後態度等一切情狀，量處如主文所示之刑，併
    科罰金部分並諭知易服勞役之折算標準，以示懲儆。扣案如附表一編號一至五、
    附表二編號一至三之物品，為槍彈或其主要組成零件，依槍砲彈藥刀械管制條例
    之規定，不准持有，均屬違禁物，不問屬於犯人與否，應依刑法第三十八條第一
    項第一款規定沒收。另扣案如附表一編號六、附表二編號四至十七之物品，則為
    被告所有，業如前述，並供本件犯罪所用之物，應依同條項第二款規定，宣告沒
    收之。至扣案子彈十顆，均經內政部警政署刑事警察局鑑定時試射用罄滅失，已
    非違禁物，爰不諭知沒收。又本件被告犯罪後，槍砲彈藥刀械管制條例第十九條
    之規定，業於九十年十一月十四日修正公布刪除，經比較新、舊法之結果，以修
    正後之規定有利於被告，爰依刑法第二條第一項前段規定，適用修正後之槍砲彈
    藥刀械管制條例規定，不予宣告強制工作，併此敘明。
據上論斷，應依刑事訴訟法第三百六十九條第一項前段、第三百六十四條、第二百九
十九條第一項前段、槍砲彈藥刀械管制條例第十一條第一項、第十二條第一項、第十
三條第一項、刑法第十一條前段、第二條第一項前段、第五十六條、第五十五條、第
四十七條、第四十二條第二項、第三十八條第一項第一款、第二款、罰金罰鍰提高標
準條例第二條、現行法規所定貨幣單折算新臺幣條例第二條，判決如主文。
本案經檢察官柯麗鈴到庭執行職務。
中      華      民      國    九十一    年     十二     月     十八     日
                              臺灣高等法院刑事第五庭
                                  審判長法  官  曾  德  水
                                        法  官  趙  功  恆
                                        法  官  楊  貴  雄
右正本證明與原本無異。
如不服本判決應於收受送達後十日內向本院提出上訴書狀，其未敘述上訴之理由者並
得於提起上訴後十日內向本院補提理由書（均須按他造當事人之人數附繕本）。
                                        書記官  林  淑  貞
中      華      民      國    九十一    年     十二     月     二十     日
附錄：本判決論罪科刑法條全文
槍砲彈藥刀械管制條例第十一條第一項：
一未經許可，製造、販賣或運輸第四條第一項第一款所稱其他可發射金屬或子彈具有
  殺傷力之各式槍砲者，處五年以上有期徒刑，併科新臺幣一千萬元以下罰金。
槍砲彈藥刀械管制條例第十二條第一、五項：
一未經許可，製造、販賣或運輸子彈者，處一年以上七年以下有期徒刑，併科新台幣
  五百萬元以下罰金。
五第一項至第三項之未遂犯罰之。
槍砲彈藥刀械管制條例第十三條第一項：
一未經許可，製造、販賣或運輸槍砲、彈藥之主要組成零件者，處三年以上十年以下
  有期徒刑，併科新台幣七百萬元以下罰金。
